【裁判字號】    97,交聲,1471
【裁判日期】    971009
【裁判案由】    違反道路交通管理處罰條例聲明異議
【裁判全文】
臺灣桃園地方法院刑事交通事件裁定    97年度交聲字第1471號
原處分機關  交通部公路總局新竹區監理所桃園監理站
異  議  人  甲○○
上列異議人即受處分人因違反道路交通管理處罰條例案件，對於
交通部公路總局新竹區監理所桃園監理站97年8 月5 日所為之桃
監裁罰字第裁52-C00000000號裁決聲明異議，本院裁定如下：
    主  文
異議駁回。
    理  由
一、按駕駛人駕駛汽車，應遵守道路交通標誌、標線、號誌之指
    示，並服從交通指揮人員之指揮；又禁止臨時停車線，用以
    指示禁止臨時停車路段，本標線為紅色實線，設於路側，禁
    止時間原則為全日24小時，道路交通安全規則第90條、道路
    交通標誌標線號誌設置規則第149 條第1 項第1 款第5 目、
    第169 條分別訂有明文。再禁止臨時停車處所不得停車，在
    禁止臨時停車處所停車者，處新臺幣（下同）600 元以上1,
    200 元以下罰鍰，道路交通安全規則第112 條第1 項第1 款
    、道路交通管理處罰條例第56條第1 項第1 款分別定有明文
    。
二、原處分意旨略以：異議人即受處分人甲○○駕駛隋邱菜所有
    之車牌號碼9N-8656 號自用小客車，於民國97年2 月24日下
    午5 時30分許，停放於臺北縣土城市○○路○ 段242 巷8 弄
    口之禁止臨時停車處（紅線、交岔路口）停車，經臺北縣政
    府警察局土城分局員警舉發「在禁止臨時停車處所停車」違
    規，且駕駛人不在場，爰依道路交通管理處罰條例第56 條
    第1 項第1 款規定，處罰鍰900 元，並拖吊移置等語。
三、異議意旨略以：異議人甲○○雖有駕駛前揭自用小客車，於
    前開時間，停放於上址，而該停車地點亦劃有紅線，但停車
    位置並無佔用正常車道，且停車當時為星期日，往來車輛亦
    少，異議人就停車地點及時間而言，並無妨害車輛通行或造
    成第三人潛在危險之虞，臺北縣政府警察局員警逕行拖吊，
    顯有裁量怠惰、濫用裁量權，違反行政程序法第10條。再就
    拖吊之程序而言，當時異議人正在停車地點對面之社區，並
    未聽到員警有何告知、警告或廣播，其執法程序並未盡到責
    令、通知或告知之程序要求，且上開車輛停放地點之前後均
    設置有機車停車位置之標線，顯然該路段並無妨礙行車安全
    之虞，既無妨礙，即不得為拖吊之行為。該停車地點既對行
    車安全甚無妨礙，設置禁止臨時停車之紅色標線並不合理等
    語。
四、經查：
  (一)異議人甲○○所駕駛之前揭自用小客車，確實於上開時、地
    ，在紅色實線標線路段停車乙節，此為異議人所不否認，並
    有桃園縣政府警察局北縣警交字第C00000000 號舉發違反道
    路交通管理事件通知單、現場採證照片附卷（見本院卷第9
    頁、第21頁至第23頁）可稽，是異議人在禁止臨時停車處所
    停車之違規行為，至為明確。
  (二)異議人雖以前揭情詞置辯，然：
  1.道路交通管理處罰條例第87條第1 項規定：受處分人，不服
    第8 條主管機關所為之處罰，得於接受裁決書翌日起20日內
    ，向管轄地方法院聲明異議。準此，受處分人能聲明異議者
    ，應限於主管機關依第8 條所為之處罰為限，又依同條例第
    8 條規定：違反本條例之行為，由左列機關處罰之：(1)第12
    條至68條由公路主管機關處罰。(2)第69條至84條由警察機關
    處罰。另按道路交通管理條處罰條例第85條之3 第1 項之車
    輛移置為即時強制之性質，其與異議人於禁止臨時停車處違
    規停車，應依同條例56條第1 項第1 款處以罰鍰為秩序罰之
    性質，二者之構成要件及處理程序有所不同，不可混為一談
    。本件異議人之上開拖吊移置所產生之拖吊費、保管費1,20
    0 元，係依同條例第85條之3 第1 項、第2 項之規定所收取
    之費用，並非同條例第8 條之公路主管機關或警察機關所為
    之處罰，異議人自不得向本院交通法庭提起異議，自應另依
    其他行政救濟程序處理，是異議人就上開拖吊移置所產生之
    拖吊費、保管費1,200 元部分，向本院提起異議，即非合法
    ，應予駁回。
  2.再道路交通標誌、標線、號誌，係交通主管機關依道路交通
    狀況及用路人之需要而依法設置，故駕駛人有遵守標誌、標
    線、號誌指示之義務，已見前述，駕駛人不得憑其個人喜惡
    或價值判斷任意決定不予遵守，否則將使交通秩序大亂，影
    響道路交通安全及用路人權益。且該路段劃設禁止臨時停車
    標線之行政措施，是否得宜，而有加以廢止或變更情事，人
    民本得尋正當管道向行政機關反映或陳情，尚不得自行主觀
    認定是項措施是否合理正確，決定遵循與否。故設有紅色標
    線之禁止臨時停車路段，既係全日24小時禁止停車，駕駛人
    於任一時間均不得於該處停車，異議人殊不得自行創設「無
    妨害交通即得停車」原則，恣意於紅線路段停車，自不待言
    。
  3.綜據上述，異議人前揭辯解，顯無理由。
  (三)綜上，受處分人所駕駛之上開車輛確有於上開時、地「在禁
    止臨時停車處所停車」之違規行為。從而，原處分機關依道
    路交通管理處罰條例第56條第1 項第1 款之規定，裁處受處
    分人900 元罰鍰，核無違誤，本件受處分人之異議為無理由
    ，自應將其異議駁回。
據上論斷，應依道路交通案件處理辦法第19條，裁定如主文。
中    華    民    國    97    年    10    月    9     日
                  交通法庭    法  官  陳德池
以上正本證明與原本無異。
如不服本裁定，應於裁定送達後5 日內向本院提出抗告狀。
                              書記官  蕭秀蓉
中    華    民    國    97    年    10    月    9     日


司法院資訊處製作；財團法人民間司法改革基金會備份。
